臺灣高等法院刑事裁定
110年度毒抗字第1285號
抗  告  人
即  被  告  江定融



上列抗告人即被告因毒品危害防制條例案件，不服臺灣臺北地方
法院中華民國110年8月5日裁定（110年度毒聲字第727號），提
起抗告，本院裁定如下：
    主  文
抗告駁回。                                              
    理  由
一、原裁定意旨略以：
　㈠被告江定融於民國108年11月11日晚間11時許，在臺北市松山
    區民權東路某網友住處內，以將甲基安非他命置放於玻璃球
    中燒烤以吸食煙霧之方式，施用甲基安非他命1次之事實，
    已於偵查中坦承犯行，又其為警採集之尿液送驗後，結果呈
    安非他命及甲基安非他命陽性反應，此有臺北市政府警察局
    偵辦毒品案件尿液檢體委驗單、台灣尖端先進生技醫藥股份
    有限公司濫用藥物檢驗報告各1份存卷可參。其為警扣得之
    深藍綠色錠劑碎塊1塊（驗前淨重0.1030公克，驗餘淨重0.0
    873公克）經鑑驗後，檢出甲基安非他命及PMA成分，扣案之
    白色透明結晶2袋（毛重0.6350公克，驗前淨重0.1250公克
    ，驗餘淨重0.1248公克）及白色結晶1袋（毛重0.3570公克
    ，驗前淨重0.0630公克，驗餘淨重0.0627公克），經鑑驗後
    ，檢出甲基安非他命成分，此有交通部民用航空局航空醫務
    中心108年11月22日航藥鑑字第0000000號毒品鑑定書1份存
    卷可佐，是被告犯行堪以認定。
　㈡被告之前開犯行，雖經臺灣臺北地方檢察署（下稱臺北地檢
    署）檢察官以108年度毒偵字第3973號為附條件命完成戒癮
    治療之緩起訴處分確定，惟其於治療期程內，未按期前往接
    受戒癮治療，而經檢察官以110年度撤緩字第198號撤銷緩起
    訴處分確定，此有上開緩起訴處分書、撤銷緩起訴處分書等
    件附卷可憑。是被告雖曾經檢察官為附條件命完成戒癮治療
    之緩起訴處分，惟其並未完成戒癮治療，尚難等同曾受「觀
    察、勒戒或強制戒治」執行完畢釋放之處遇。從而本件聲請
    經核於法要無不合，爰依毒品危害防制條例第20條第1項、
    觀察勒戒處分執行條例第3條第1項之規定，令被告入勒戒處
    所施以觀察、勒戒，其期間不得逾2月等語。
二、抗告意旨略以：抗告人即被告（下稱抗告人）因工作忙碌而
    錯過四月份之返診驗尿，深感愧疚，其後已持續穩定就醫，
    懇請撤銷原裁定，讓抗告人能重新接受戒癮治療云云。
三、⑴按犯毒品危害防制條例第10條之罪者，檢察官應聲請法院
    裁定，令被告入勒戒處所觀察、勒戒，其期間不得逾2月；
    觀察、勒戒或強制戒治執行完畢釋放後，3年後再犯第10條
    之罪者，適用本條前2項之規定，毒品危害防制條例第20條
    第1項、第3項分別定有明文。又毒品危害防制條例於109年1
    月15日修正、109年7月15日生效，修正後毒品危害防制條例
    第20條第3項規定，犯第10條之罪於觀察、勒戒或強制戒治
    執行完畢釋放後，3年後再犯第10條之罪者，適用本條前2項
    之規定。上開所謂「3年後再犯」，只要本次再犯（不論修
    正施行前、後）距最近1次觀察、勒戒或強制戒治執行完畢
    釋放，已逾3年者，即該當之，不因其間有無犯第10條之罪
    經起訴、判刑或執行而受影響，此係最高法院於109年11月1
    8日以109年度台上大字第3826號裁定宣示之見解，為有權解
    釋，各級法院應受其拘束。⑵又毒品危害防制條例第24條第1
    項、第2項規定於修正後（該法條業經行政院令定自110年5
    月1日施行），檢察官可依刑事訴訟法第253條之2第1項第4
    款至第6款或第8款規定，為多元之附條件緩起訴處分，不限
    於「附命緩起訴」，以使毒品施用者獲得有利於戒除毒癮之
    適當處遇，且該附條件緩起訴經撤銷後，檢察官應繼續偵查
    或起訴，其立法理由並說明：「緩起訴處分是利用機構外之
    處遇，協助施用毒品者戒除毒癮，為達成戒除毒癮之目的，
    於撤銷緩起訴處分後，宜由檢察官依法繼續偵查或起訴，亦
    即仍有現行條文第20條觀察、勒戒及強制戒治制度之適用，
    俾利以機構內之處遇方式協助其戒除毒癮，亦得為不同條件
    或期限之緩起訴處分」等語，與修正前所定之「依法追訴」
    不同，則新法規定之附條件緩起訴處分與曾受「觀察、勒戒
    或強制戒治」之處遇，已無法等同視之。再者，修正後毒品
    危害防制條例對於施用毒品者之思維，已擺脫以往側重於「
    犯人」身分之處罰，著重其為病患之特質，因此放寬觀察
    、勒戒或強制戒治制度之適用時機，以協助施用者戒除毒癮
    ，復基於憲法應保障人民之生存權，及根據每個國民生存照
    顧需要提供基本給付之理念，對於經監獄監禁處遇後仍再犯
    之施用毒品者，更應恢復以機構內、外之治療協助其戒除毒
    癮，是以修正後毒品危害防制條例第20條第3項所謂「3年後
    再犯」，只要本次再犯（不論修正施行前、後）距最近1次
    觀察、勒戒或強制戒治執行完畢釋放，已逾3年者，即該當
    之，不因其間有無犯施用毒品罪經起訴、判刑或執行而受影
    響。亦即對於戒除毒癮不易者，唯有以機構內、外處遇及刑
    事制裁等方式交替運用，以期能控制或改善其至完全戒除毒
    癮，此為本院已達成一致之法律見解。則被告縱為屢犯施用
    毒品罪之成癮慣犯，其間復曾因施用毒品罪，經起訴、判刑
    或執行，只要本次再犯施用毒品罪距其最近1次觀察、勒戒
    或強制戒治執行完畢釋放後，已逾3年者，既仍有修正後毒
    品危害防制條例第20條第3項規定之適用，依舉重明輕之法
    理，倘僅經檢察官為「附命緩起訴」而非起訴、判刑，不論
    有無完成戒癮治療，其再犯更有適用同條例第20條第3項規
    定，施以「觀察、勒戒或強制戒治」之必要（最高法院110
    年度台上字第2096號判決參照）。
四、經查：
　㈠本件抗告人於108年11月11日晚間11時許，在臺北市松山區民
    權東路某網友住處內，施用第二級毒品甲基安非他命1次，
    業據抗告人於偵查中坦承不諱（見新北地檢108年毒偵字第3
    973號卷《下稱毒偵3973卷》第34頁背面），並有臺北市政府
    警察局偵辦毒品案件尿液檢體委驗單、台灣尖端先進生技醫
    藥股份有限公司濫用藥物檢驗報告各1份（見毒偵3973卷第4
    0、43頁）在卷可稽。其為警所扣得之深藍綠色錠劑碎塊1塊
    ，經鑑驗後，檢出甲基安非他命及PMA成分，扣案之白色透
    明結晶2袋及白色結晶1袋，經鑑驗後，檢出甲基安非他命成
    分，有交通部民用航空局航空醫務中心108年11月22日航藥
    鑑字第0000000號毒品鑑定書1份（見毒偵3973卷第45至46頁
    ）在卷可憑。是認抗告人任意性自白內容與事實相符，其施
    用第二級毒品甲基安非他命之犯行，堪以認定。
  ㈡又抗告人為本件施用毒品犯行，前經臺北地檢察署檢察官以1
    08年度毒偵字第3973號為附條件命完成戒癮治療之緩起訴處
    分確定，惟抗告人於緩起訴期間，未完成戒癮治療之處遇措
    施，違背應遵守或履行之事項，經檢察官以109年度撤緩字
    第198號撤銷緩起訴處等情，有上開緩起訴處分書、撤銷緩
    起訴處分書、觀護人室簽呈、110年5月6日臺北市立聯合醫
    院松德院區成癮防治科二級毒品緩起訴戒癮治療結案報告單
    、109年11月6日、110年3月8日臺北市立聯合醫院松德院區
    成癮防治科二級毒品緩起訴戒癮治療醫療報表（見109年度
    緩字第791號卷第5至6頁，110年度撤緩字第198號卷第11頁
    、第3頁、第4至6頁）及本院被告前案紀錄表在卷可憑。揆
    諸前揭說明，抗告人於緩起訴期間未完成戒癮治療，經檢察
    官撤銷其緩起訴處分，自應回復原緩起訴處分不存在之狀態
    ，是依毒品危害防制條例第20條第1項、第24條之規定，可
    由檢察官基於一次性之整體規劃，視抗告人個案情形，是否
    適合「觀察、勒戒或強制戒治」或給予「附命完成戒癮治療
    緩起訴處分」之機會。
　㈢至檢察官究應採行附命完成戒癮治療之緩起訴處分，抑或向
    法院聲請觀察、勒戒之處遇措施，要屬檢察官之裁量權，倘
    檢察官係聲請法院裁定觀察、勒戒，法院就該聲請，除檢察
    官有違法或濫用其裁量權之情事得以撤銷外，僅得依法裁定
    抗告人送勒戒處所觀察、勒戒，尚無自行以附命完成戒癮治
    療之緩起訴處分等其他方式替代之權，從而，原審依檢察官
    之聲請裁定令抗告人入勒戒處所觀察、勒戒，於法並無不合
    或不當，應予維持。　　
五、綜上所述，抗告人以前揭抗告意旨指摘原裁定，難認有據，
    尚不足以推翻原裁定之適法性，本件抗告，為無理由，應予
    駁回。
據上論斷，應依刑事訴訟法第412條，裁定如主文。
中　　華　　民　　國　　110 　年　　9 　　月　　27　　日
              　  刑事第二十三庭審判長法　官  許永煌
　　　　　　　　　　　　　　　　　    法　官  吳定亞
　　　　　　　　　　　　　　　　　    法　官  黃美文
以上正本證明與原本無異。
不得再抗告。
                                　    書記官  李逸翔
中　　華　　民　　國　　110 　年　　9 　　月　　28　　日